【裁判字號】    89,訴,131
【裁判日期】    890810
【裁判案由】    侵權行為損害賠償
【裁判全文】
臺灣板橋地方法院民事判決  八十九年訴字第一三一號
    原      告  乙○○
    被      告  丙○○
                甲○○
右當事人間請求損害賠償事件，原告提起刑事附帶民事訴訟 (八十八年度交附民字第
一五六號)，經刑事庭移送前來，本院判決如左：
    主      文
被告應連帶給付原告新台幣玖萬陸仟玖佰參拾陸元，及被告丙○○自八十八年八月二
十九日起至清償日止；被告甲○○自八十九年二月二十五日起至清償日止，均按週年
利率百分之五計算之利息。
原告其餘之訴駁回。
訴訟費用由被告連帶負擔五分之一，餘由原告負擔。
    事      實
甲、原告方面：
一、聲明：求為判決被告應連帶給付原告新台幣（以下同）柒拾肆萬貳仟玖佰參拾陸
    元及自訴狀繕本送達翌日起至清償日止，按週年利率百分之五計算之利息。
二、陳述：
    (一)緣被告被告丙○○受僱於被告甲○○，以駕駛汽車送貨維修為業，於民國八十
      八年一月十七日上午十時十五分許，依被告甲○○之指示，駕駛車牌號碼Ｇ二
      ─九七三０號自用小貨車，欲前往客戶住處安裝電視天線，而沿台北縣中和市
      秀朗橋由台北往中和市○○路方向行駛，於欲變換車道至內側車道行駛時，原
      應注意與內側車道之車輛保持行車安全間隔，竟疏未注意及此，貿然向左變換
      車道至內側車道，適有鄭榮三超速駕駛ＡＨ─一四五一號自用小客車行駛於內
      側車道，致鄭榮三所駕車輛右側車頭撞擊丙○○所駕車輛左前門，鄭榮三所駕
      車輛往前滑行，再撞擊停於該路分隔島中央準備左轉由江國欽所駕駛右前座搭
      載原告之車號ＡＯ─八九０五號自用小客車車頭，致原告受有頭部撞傷併腦震
      盪、前額骨裂痕約六公分、前額割裂傷約四公分長與多處皮膚缺損之傷害，被
      告丙○○因此業務過失傷害犯行，亦經判處有期徒刑六月確定。
    (二)按被告丙○○係受僱於被告甲○○，於執行職務中駕車撞傷原告，依民法第一
      百八十四條、第一百八十八條之規定，原告自得請求被告二人負連帶損害賠償
      責任。茲請求被告連帶賠償之損害如左：
      (1)醫療費用：原告受傷住院期間，計支出醫療費用五萬二千九百三十六元。
      (2)看護費用：原告因車禍受傷住院十日，皆賴家人日夜在醫院照顧，依每日看
        護費用四千元計算，被告應賠償原告此部分損失計四萬元。
      (3)整型費用：原告所受臉部之傷害，依醫師之估計，應整型三次以上，且整型
        後須休養至少一個禮拜，因整型費用無勞保給付，醫療費用甚高，故原告以
        十五萬元請求被告賠償。
      (4)精神損害賠償：原告為從事自由業之演藝人員，本身之工作就是靠著容貌及
        精神狀況，每月除負擔自身之開銷外，尚須負擔家計，故受傷後，短期內無
        法馬上工作，遭受之精神上痛苦甚鉅，為此請求五十萬元之精神上損害賠償
        。
三、證據：提出天主教耕莘醫院診斷證明書、醫療費用明細表為證。
乙、被告丙○○部分：
一、聲明 ：求為判決駁回原告之訴。
二、陳述：
    (1)伊係受僱被告甲○○，工作項目係協助被告甲○○安裝冷氣，依其指示送貨至
      客戶家中或維修電器，車禍發生當日，伊係依被告指示駕車欲前往客戶家中裝
      天線，伊駕駛之車子並未撞到原告，本件純因鄭榮三違規超速而肇事，伊並無
      過失。
    (2)原告請求之整型費用及精神慰撫金太高，伊無力負擔。又依原告受傷之程度，
      亦無僱請看護之必要。
丙、被告甲○○部分：
一、聲明 ：求為判決駁回原告之訴。
二、陳述：
    (1)其並未僱用被告丙○○，只是將店內的貨車借伊使用，原告請求其負僱用人之
      連帶損害賠償責任，實無依據。
    (2)原告請求之整型費用及精神慰撫金太高，且依其受傷之程度，亦無僱請看護之
      必要。
丁、本院依職權函詢天主教耕莘醫院有關原告臉部所受之傷害，是否有再做整型手術
    之必要及其所需之醫療費用若干。
    理      由
一、原告主張被告丙○○受僱於被告甲○○獨資經營之冷氣行，以駕駛汽車送貨維修
    電器為業，於八十八年一月十七日上午十時十五分許，被告丙○○依被告甲○○
    之指示，駕駛其店內專供送貨使用之車牌號碼Ｇ二─九七三０號自用小貨車，欲
    前往中和客戶住處安裝電視天線，行經台北縣中和市秀郎橋，由外側車道變換至
    內側車道時，因疏未注意與內側車道之車輛保持行車安全間隔，致遭內側車道內
    超速駕駛之第三人鄭榮三駕駛之ＡＨ─一四五一號自用小客車撞及車輛左前門，
    鄭榮三所駕車輛因此往前滑行，再撞擊停於該路分隔島中央準備左轉由江國欽所
    駕駛右前座搭載原告之車號ＡＯ─八九０五號自用小客車車頭，致原告受有頭部
    撞傷併腦震盪、前額骨裂痕約六公分、前額割裂傷約四公分長與多處皮膚缺損之
    傷害，爰依民法第一百八十四條、第一百八十八條之規定，請求被告負連帶損害
    賠償責任等情。
二、被告丙○○辯稱：伊駕駛之車輛並未撞及原告之座車，原告係遭第三人鄭榮三駕
    駛之汽車撞傷，伊並無過失；且原告請求之金額過高，伊無力負擔等語。被告甲
    ○○則以其與被告丙○○並無僱佣關係，只是將貨車借與丙○○使用，且原告請
    求之金額過高等情置辯。
三、經查，原告主張因本件車禍而受有系爭傷害之事實，業據提出診斷證明書為憑，
    核與目擊證人即搭載原告之江國欽證述情形相符，堪信為為真正。被告丙○○雖
    辯稱其並未撞及原告，而否認有過失云云，惟查：被告丙○○與第三人鄭榮三於
    上開車禍刑事案件審理時，均坦承就本件車禍之發生有過失，且被告丙○○係突
    然駛進內側車道，致遭內側車道內超速行駛之鄭榮三撞及，鄭榮三之座車因此向
    前滑行而撞及原告搭乘之汽車，亦據鄭榮三陳明在卷，並為被告丙○○自認屬實
    ( 見卷附八十八年度交易字第二六二號刑事卷八十八年七月十三日訊問筆錄、偵
    查卷八十八年四月十一日訊問筆錄) ，復有上開刑事案卷所附道路交通事故調查
    報告表及現場圖、照片數幀可稽，足徵本件車禍係因被告丙○○及第三人鄭榮三
    之共同過失而肇事，其二人之過失行為，與原告所受系爭傷害，顯有相當因果關
    係甚明。又被告丙○○因上開駕車過失致原告受傷行為，亦經本院判處有期徒刑
    六月確定 (第三人鄭榮三部分，則因與原告達成和解，經原告撤回告訴，另經本
    院為不受理判決確定) ，被告丙○○事後徒以其駕駛之貨車未直接撞及原告搭乘
    之汽車，而辯稱其無過失，自不足採。
四、次查，被告丙○○係受僱被告甲○○獨資經營之「良鋒冷氣行」，工作項目係協
    助被告甲○○安裝冷氣，或依其指示駕車送貨至客戶家中或維修電器，車禍發生
    當日，伊係依被告甲○○指示，駕駛被告甲○○店內之小貨車，欲前往中和之客
    戶家中安裝天線，而於途中發生本件車禍等情，業經被告丙○○迭於上開刑事案
    件審理中及本院言詞辯論時陳述明確在卷，被告甲○○空言辯稱與被告丙○○無
    實際僱佣關係，只是借車給他使用云云，然未另舉其他事證以實其說，要不足採
    。再者，民法第一百八十八條第一項所定，僱用人之連帶賠償責任，係為保護被
    害人，避免被害人對受僱人請求賠償，有名無實，而設之規定，故此之所謂受僱
    人，並非僅限於僱傭契約所稱之受僱人，凡客觀上被他人使用，為之服勞務而受
    其監督者，均係受僱人。(參照最高法院五十七年度台上字第一六六三號判例意
    旨、七十七年度台上字第一六九九號判決意旨) 。因此，縱認被告甲○○辯稱與
    被告丙○○間，並無實際之僱佣關係等情屬實，惟其既不否認丙○○係使用其店
    內之貨車，依其指示駕車前往中和客戶住家安裝天線，而於途中發生本件車禍等
    情，客觀上已足認被告丙○○係為被告甲○○服勞務而受其監督，依前揭判例意
    旨，被告甲○○就被告丙○○駕車肇事致原告受傷之過失行為，自應依民法第一
    百八十八條第一項之規定，負連帶損害賠償責任，故被告甲○○上開辯解，亦不
    足採。
五、按因故意過失，不法侵害他人之權利者，負損害賠償責任；又受僱人因執行職務
    不法侵害人之權利者，因僱用人與行為人連帶負損害賠償責任，民法第一百八十
    四條第一項、第一百八十八條第一項前段定有明文，被告丙○○因過失不法侵害
    原告受傷，被告甲○○復為被告丙○○之僱用人，亦經認定，被告對於原告因而
    所受之損害，自應負連帶賠償責任。次按，不法侵害他人之身體或健康者，被害
    人得請求財產上損害賠償，及因此增加生活上之需要，暨非財產上之損害賠償，
    此觀民法第一百九十三條第一項及第一百九十五條第一項前段規定甚明。原告爰
    依上開規定，請求被告連帶賠償上開損害，洵屬依法有據。爰審酌其各款請求如
    下：
    (一)醫藥費部分：原告請求之醫療費用五萬二千九百三十六元，業據提出天主教耕
      莘醫院醫療費用明細表三紙為證，並為被告二人不爭執，且依原告所受傷害及
      各收據載明醫療費別，要屬治療上之必要費用，原告此部分之請求，應予准許
      。
    (二)看護費用部分：原告主張因車禍受傷住院十日期間 (自八十八年一月十七日急
      診住院至同年月二十六日出院止) ，皆賴家人日夜在醫院照顧，依每日全天班
      看護費用四千元計算，被告應賠償原告此部分損失計四萬元。被告則抗辯費用
      過高且無必要云云。經查，觀諸原告因本件車禍致頭部受傷併腦震盪及前額骨
      裂痕等傷害，住院期間應須家人或他人在旁照料，且被害人因受傷害需要隨身
      看護，而由其親屬看護雖無現實看護費之支出，但由親屬代為照顧被害人起居
      所付出之勞力，非不能評價為金錢之請求，並此種親屬間基於親誼恩惠所付出
      之勞力，不能加惠於加害人，自得認原告受有相當親屬看護費之損害，得向被
      告請求賠償。被告抗被告辯稱無須看護等情，尚不足採。惟本院向原告就診之
      天主教耕莘醫院查詢之結果，住院病患如欲聘請看護，依該醫院與看護仲介公
      司之約定，看護工全天班費用為二千五百元，有電話查詢紀錄表附卷可參。因
      此，原告得請求住院十天之看護費用為二萬五千元，其逾此部分之請求，無從
      准許。
    (三)整型費用部分：原告主張其前額頭因本件車禍受有割裂傷，日後尚須進行必要
      之修疤與磨皮手術，預估須支出醫療費用十五萬元等情，固據提出診斷證明書
      為證，且該診斷證明書載明：「傷口復原期間宜避免塗抹化妝品，並需進一步
      修疤與磨皮手術，約三至六月後」等語，堪認原告確有再做整容手術之必要，
      惟經本院函向天主教耕莘醫院查詢原告術後進行整容之醫療費用為若干，經該
      醫院函覆稱：若以重修疤痕、磨皮手術及注射膠原蛋白方式修復疤痕，以達最
      佳之恢復狀況，最高費用為六萬九千元，有該醫院八十九年六月二十三日耕醫
      病歷字第０六四三號函附卷可稽，故原告得請求之整型費用六萬九千元為適當
      ，其逾此範圍之請求，為無理由。
    (四)非財產上損害賠償部分：本院審酌原告係從事演藝事業，容貌受有傷害，影響
      其收入及日後演藝工作發展甚大，身心所受之痛苦及壓力非輕，及被告丙○○
      尚無其他財產，端賴每月固定之薪水維生；被告甲○○則獨資經營冷氣行，代
      客戶裝修冷氣之費用為其主要營業收入，所得尚非豐厚及被告丙○○之過失程
      度等一切情狀，認原告非財產上損害賠償以二十五萬元為適當。
    綜上所述，原告依侵權行為法律關係，得請求賠償之金額，於三十九萬六千九百
    三十六元之範圍內為理由，其逾此部分之請求，自非有據。
六、末按，數人共同不法侵害他人之權利者，連帶負損害賠償責任；又因連帶債務人
    中之一人為清償、代物清償、提存、抵銷或混同而債務消滅者，他債務人亦同免
    其責任，民法第一百八十五條第一項前段、第二百七十四條分別定有明文。經查
    ，本件車禍係因被告丙○○及第三人鄭榮三之過失而肇事，致原告受有上開傷害
    等情，已如前所述，並有卷附本院八十八年度交易字第二六二號刑事案卷可稽。
    又第三人鄭榮三已賠償原告三十萬元，亦為原告自認屬實在卷，故揆諸前揭法條
    規定，被告丙○○與第三人鄭榮三為共同侵權行為人，應就被告所受之上開損害
    ，負連帶損害賠償責任；被告甲○○為被告丙○○之僱佣人，依民法第一百八十
    八條第一項前段之規定，亦應與被告丙○○負連帶損害賠償責任，而上述連帶債
    務人中之一人即鄭榮三既已賠償原告三十萬元，其他連帶債務人即被告二人在此
    三十萬元內，亦應同免其責任。從而，原告得請求被告連帶賠償之金額為九萬六
    千九百三十六元及自訴狀繕本送達被告丙○○  (八十八年八月二十八日)翌日、
    被告甲○○於八十九年二月二十四日言詞辯論期日得知起訴事實之翌日起，均按
    週年利率百分之五計算之利息之範圍內為有理由，原告逾此部分之請求，於法尚
    非有據，應予駁回。
七、結論：本件原告之訴，為一部有理由，一部無理由，並依民事訴訟法第七十九條
    但書、第八十五條第二項，判決如主文。
中      華      民      國    八十九    年      八      月      十      日
                                臺灣板橋地法院民事第二庭
~B法      官  蕭惠芳
右為正本，係照原本作成。
如對本判決上訴，須於判決送達後廿日內向本院提出上訴狀
中      華      民      國    八十九    年      八      月    十四      日
~B法院書記官  游惠美


司法院資訊處製作；財團法人民間司法改革基金會備份。
